最高法院刑事判決　　　　　　　　　　　　　　　八十六年度台上字第五二四九號
　　上訴人　甲○○原名夏開勝.
　　　　　　　　　　送達代收人.
右上訴人因殺人未遂案件，不服台灣高等法院中華民國八十五年十月一日第二審判決
（八十五年度上訴字第二六八四號，起訴案號：台灣板橋地方法院檢察署八十四年度
偵字第一七八二八號），提起上訴，本院判決如左：
    主  文
原判決撤銷，發回台灣高等法院。
    理  由
本件原判決認定上訴人甲○○（原名夏開勝）之母夏陳糖與許坤茂之妻許陳足為姐妹
，因上訴人懷疑許坤茂擅自變賣其外祖父（即夏陳糖、許陳足姐妹之亡父）所遺留坐
落彰化縣田尾鄉○○段打簾小段七十三之三十一等地號之遺產，未分給夏陳糖分文，
迭次向許坤茂及其子許振南理論均不得要領，而心生不滿，乃於民國八十四年八月五
日十七時許，持其所有之打火機一個，內裝汽油之保特瓶一個（保特瓶再以其所有之
牛皮紙袋包住），前往台北縣土城市○○路○段二○七巷二弄二號三樓許坤茂住處，
甫進入上址屋內，上訴人即基於放火燒燬現供人使用之住宅之犯意，取出保特瓶將瓶
內之部分汽油往客廳地板上潑灑，並向許坤茂恫嚇稱：如於當日十八時前不交出變賣
前開共有之遺產土地價款中應歸其母分得之部分，將放火燒死許坤茂全家等語；至同
日十八時許，上訴人因與許坤茂之子許振南談判未果，遂承前述放火燒燬現供人使用
之住宅之犯意，並萌生殺害許振南之犯意，將保特瓶內剩餘之汽油潑灑在許坤茂上開
住處客廳之沙發、地板上及許振南之身上，並向許坤茂、許振南揚言：「要讓你們全
家死光光」，隨即以其所有之打火機點燃沙發上之汽油而起火，大火立刻延燒及許振
南身上，上訴人於點火後迅即逃離現場。幸經許坤茂及家人、鄰居合力將屋內及許振
南身上之火撲滅，並將受傷之許振南送醫，因而許振南雖受有左顏面、左耳、頸部、
左上肢等處二至三度灼傷，佔體表面積百分之十之傷害，而免於死；上址屋內雖燒燬
客廳內之沙發、苶几、地板、鋁門窗等傢俱，惟該住宅幸免於燒燬。嗣警方據報趕抵
現場，當場扣得上訴人所有供犯罪所用之保特瓶一個（已燒燬變形）及裝保特瓶之牛
皮紙袋一個等情。因而撤銷第一審判決，改判仍依想像競合犯從一重論上訴人以殺人
未遂罪刑，固非無見。惟查：(一)告訴人許坤茂於檢察官偵查中已對上訴人提出傷害之
告訴，並於警訊中指述其右手臂被燒傷，復提出靜德醫院診斷證明書一紙為證（見偵
字第一九九二八號卷第四頁正面、第十頁、第二十頁背面），經檢察官以與已起訴部
分有裁判上一罪關係函送第一審法院併辦（見一審卷第九－一頁），且本件公訴人於
起訴書犯罪事實欄復已及「許坤茂之右手前臂燙傷」（起訴書雖另註明「許坤茂受
傷部分未據告訴」云云，然許坤茂已於偵查中提出告訴。詳如前述，該項註明顯屬誤
會）。原審對於許坤茂告訴上訴人傷害部分，既未加以調查審認，復未於判決理由內
為相當之論列，尚難謂無調查未盡及判決理由不備之可議。(二)告訴人許振南於警訊中
供稱：「夏開勝拿打火機就往我身上點著了，逃離現場。」、「夏開勝潑灑汽油在我
身上點火燃燒，所以才延燒在客廳上著火燒燬沙發、鋁門窗。」等語（見偵字第一九
九二八號卷第七頁正面），指摘上訴人在其身上點火燃燒，而延燒及沙發、鋁門窗等
物；嗣於原審供稱：「他（指上訴人）就把在沙發的汽油點燃，點燃後他就逃走了…
…。」（見原審卷第二十五頁正面），其對於上訴人之縱火行為，是在其身上點火而
延燒及沙發，抑在沙發上點火而延燒及其身上，所為供述，先後不一，究竟實情如何
，原審未詳加調查析究，並於判決理由內說明其取捨證據之認定理由，逕行認定上訴
人「以其所有之打火機點燃沙發上之汽油而起火，大火立刻延燒及許振南身上」（見
原判決第一頁背面第十二、十三行），非但職權調查之能事猶有未盡，抑且判決理由
未臻完備。又本件依上訴人於偵、審中之歷次供述（見偵字第一七八二八號卷第十、
十一頁、第一九九二八號卷第二十、二十二頁、第一審卷第十五、十六、二十一、五
十三、五十四、六十八、六十九、七十頁、原審卷第十六－十八頁、五十八－六十一
頁），似均未供承扣案之牛皮紙袋一個係其所有之物，其於第一審且供稱：「我是拿
塑膠袋而不是牛皮紙袋」等語（見第一審卷第六十九頁正面），原判決以上開扣案之
牛皮紙袋一個乃上訴人所有，為上訴人所供明，且係上訴人供犯罪所用之物，而依刑
法第三十八條第一項第二款宣告沒收。其判決理由之記載與上開卷存證據資料不盡相
符，猶非無證據上理由矛盾之欠洽。以上或為上訴意旨所指摘，或為本院得依職權調
查之事項，應認原判決有發回更審之原因。
據上論結，應依刑事訴訟法第三百九十七條、第四百零一條，判決如主文。
中      華      民      國    八十六    年      九      月      四      日
                              最高法院刑事第五庭
                                  審判長法官  陳  錫  奎
                                        法官  洪  清  江
                                        法官  李  璋  鵬
                                        法官  吳  昆  仁
                                        法官  劉  介  民
      右正本證明與原本無異
                                              書  記  官
中      華      民      國    八十六    年      九      月      十      日
